【裁判字號】    92,交聲,419
【裁判日期】    920425
【裁判案由】    違反道路交通管理處罰條例聲明異議
【裁判全文】
臺灣臺北地方法院交通事件裁定                   九十二年度交聲字第四一九號
    異  議  人
    即受處分人  甲○○
右列異議人即受處分人因違反道路交通管理處罰條例事件，對於臺北市交通事件裁決
所中華民國九十二年一月二十八日所為之處分（原處分案號：北市裁三字第裁二二－
ＡＢＹ四八九一八二號），聲明異議，本院裁定如左：
    主      文
異議駁回。
    理      由
一、按汽車駕駛人，行經有燈光號誌管制之交岔路口闖紅燈者，處新臺幣一千八百元
    以上五千四百元以下罰鍰；而汽車駕駛人，駕駛汽車違反道路交通管理處罰條例
    第五十三條規定者，除應依該條所規定之罰鍰處罰外，並記違規點數三點，道路
    交通管理處罰條例第五十三條、第六十三條第一項第三款分別有所明定。
二、本件異議人即受處分人甲○○駕駛其所有車牌號碼３Ｂ–四四九八號自小客車，
    於九十一年十月二十五日十九時二十分許，在臺北市○○○路、復興南路口，因
    紅燈右轉，而為臺北市政府警察局大安分局警員呂建國以受處分人有違反前揭道
    路交通管理處罰條例第五十三條之規定掣單舉發，警員呂建國欲將舉發通知單交
    予受處分人時遭其拒絕簽收，且未於舉發通知單上所載之應到案日期前到案，亦
    未於期限內繳納罰鍰，原處分機關乃於九十二年一月二十八日分別依道路交通管
    理處罰條例第五十三條及違反道路交通管理事件統一裁罰基準表之規定，裁處異
    議人罰鍰新臺幣五千四百元，並依同條例第六十三條第一項第三款規定，記違規
    點數三點（原裁決書處罰主文漏植「依道路交通管理處罰條例第六十三條第一項
    第三款規定，記違規點數三點」，原處分機關已於本件聲明異議案件移送書中補
    陳)。
三、訊據受處分人矢口否認有駕駛上開車輛紅燈右轉之違規行為，辯稱略以：伊當天
    並未違規，伊為警攔停時確係紅燈，然伊右轉時是綠燈，因行人穿越道行人很多
    ，為等行人通過號誌才變為紅燈云云，經查：受處分人確有於前揭時、地，行經
    有燈光號誌管制之交岔路口，明知為禁止通行之紅燈號誌，竟仍闖紅燈右轉之違
    規事實，已據證人即目睹受處分人前揭違規行駛事實之警員呂建國於本院九十二
    年四月十六日調查時，以具結擔保其供述之真實性，並在負擔偽證罪之處罰心理
    下證稱：「當天晚上七點多，受處分人從和平東路轉復興南路往捷運站，因為南
    北向的綠燈已經亮了一段時間，南往北的車流已經通過路口，我可以很確定受處
    分人是紅燈右轉。」、「台北市路口交通號誌都有延遲信號，黃燈完了以後，會
    有四個路口都是淨空的時候，行人的燈號比車子的燈號遲延，依據證人執勤經驗
    ，當時路口在燈號轉換時，南北向的行人一定會等待燈號才能通行，因為車流量
    非常大，東西向行人在南北向燈號轉換時，不可能有行人，因為燈號設計是如此
    ，因為那時候已經紅燈很久了，受處分人紅燈右轉違規行為絕對是事實。」各等
    語。按證人呂建國乃為原處分機關所認定受處分人有前開違規行為之原證人，其
    到庭在本院法官面前以言詞供述本件訴訟上之待證事實，即受處分人有前開違規
    事實，本院由其上述證述已得有受處分人確有上開違規行為之心證，且於本件卷
    存證據資料內並無任何積極證據足以證明證人呂建國上開證詞係屬虛偽，亦無足
    以令人顯信呂建國之證述為不可採之品性證據或前科證據存在，本院自不得僅以
    證人係本件開單告發之員警而全盤抹煞其在訴訟上所具有之原證人資格，而受處
    分人復無法舉出或聲請本院調查任何對其有利之證據，以使本院對證人所供述受
    處分人確有上開違規之事實產生任何合理之懷疑，且交通警察掣單舉發違反道路
    交通管理處罰條例所列之違規事實，本質上為行政處分，係公務員基於職務上之
    權力，依法就特定之具體事件所為之具公法上效果之單方面行政行為，基於公務
    員為公法上行為應具有公信力之原則，該行政行為應被推定為合法，其據以依法
    處分之事實認定亦推定為正確無誤，本此公信原則，立法者賦予行政機關制定違
    反道路交通事件統一裁罰基準及處理細則，使勤務員警得當機處分，以達其維護
    交通秩序、安全之行政目的，反之，若謂公務員一切行政行為均需預留證據以證
    其實，則國家行政勢必窒礙難行，據此，刑事訴訟法就犯罪證據有關之規定中與
    屬行政秩序罰之交通違規裁罰本質不合之部分，自不在準用之列，從而，受處分
    人既未就執勤員警之舉發有誤提出相關證據以供調查，本院經查亦無任何證據足
    資證明其有捏造事實違法取締之情事，則執勤員警本其維護交通秩序、安全職責
    所為之舉發，自應受到合法、正確之推定。綜上，本件受處分人既未能提出證據
    以資證明其無上開違規行為，其雖以前開情詞為辯，尚難認為可採，本件事證明
    確，受處分人確有上開違規行為應堪認定。
四、至於受處分人辯稱因未接獲舉發通知單，不知到案日期，故不應受逾期不繳納之
    處分，該處分應予撤銷云云，經查，本件受處分人拒絕簽收違規通知單之事實，
    為受處分人所是認，依違反道路交通管理事件統一裁罰基準及處理細則規定第十
    一條第一項第一款規定：「當場舉發者，應填記駕駛人或行為人姓名﹑性別﹑出
    生年月日﹑地址﹑身分證統一號碼及車主姓名、地址、車牌號碼﹑車輛種類。被
    查獲之駕駛人或行為人為受處分人時，應將該通知單填記後交付該行為人簽名或
    蓋章收受之；拒絕簽章者，並記明其事由，視為已收受．．．」，故而，受處分
    人既已當場知悉受舉發之事實而拒簽收，自不得以未收受舉發通知單而諉為不知
    到案日期。
五、綜上所述，受處分人所有之自小客貨車確有在前揭時、地行經有燈光號誌管制之
    交岔路口紅燈右轉之違規行為，從而原處分機關分別依前揭道路交通管理處罰條
    例第五十三條、第六十三條第一項第三款、違反道路交通管理事件統一裁罰基準
    表之規定，裁處異議人罰鍰新臺幣五千四百元，並記違規點數三點，核無違誤。
    受處分人之異議為無理由，應予駁回。
據上論斷，應依道路交通案件處理辦法第十九條，裁定如主文。
中    華      民      國        九十二      年    四    月    二十五    日
                                      臺灣臺北地方法院交通法庭
                                          法    官  吳  孟  良
右正本證明與原本無異。
如不服本裁定應於送達後五日內向本院提出抗告狀。
                                          書 記 官  田  華  仁
中    華      民      國        九十二      年    四    月    二十八    日


司法院資訊處製作；財團法人民間司法改革基金會備份。
